【裁判字號】    97,交聲更,2
【裁判日期】    970905
【裁判案由】    違反道路交通管理處罰條例聲明異議
【裁判全文】
臺灣花蓮地方法院交通事件裁定         97年度交聲更字第2號
原處分機關  交通部公路總局臺北區監理所花蓮監理站
異  議  人
即受處分人  甲○○
上列異議人即受處分人因違反道路交通管理處罰條例案件，對於
交通部公路總局臺北區監理所花蓮監理站民國97年3 月28日所為
之處分（處分案號：花監違字第裁44-P00000000號）聲明異議，
經本院於97年6月23日以97年度交聲字第165號裁定異議駁回後，
異議人不服提出抗告，經臺灣高等法院花蓮分院於97年8月4日以
97年度交抗字第46號裁定發回本院更為裁定，本院裁定如下：
    主  文
異議駁回。
    理  由
一、按汽車駕駛人，駕駛汽車經測試檢定有下列情形之一者，處
    新臺幣（下同）1萬5千元以上6 萬元以下罰鍰，並當場移置
    保管該汽車及吊扣其駕駛執照1 年；因而肇事致人受傷者，
    並吊扣其駕駛執照2 年；致人重傷或死亡者，吊銷其駕駛執
    照，並不得再考領：一、酒精濃度超過規定標準。二、吸食
    毒品、迷幻藥、麻醉藥品及其相類似之管制藥品。汽車駕駛
    人拒絕接受第1項測試之檢定者，處6萬元罰鍰，並當場移置
    保管該汽車及吊銷該駕駛執照；如肇事致人重傷或死亡者，
    吊銷該駕駛執照，並不得再考領。道路交通管理處罰條例第
    35條第1項、第4項定有明文。次按汽車駕駛人，曾依第35條
    第4項前段規定吊銷駕駛執照者，3年內不得考領駕駛執照，
    同條例第67條第2 項亦規定甚明。是汽車駕駛人拒絕接受酒
    精濃度測試之檢定，經主管機關調查後仍認定前揭違規行為
    屬實者，依違反道路交通管理事件統一裁罰基準及處理細則
    第44條第1 項及違反道路交通管理事件統一裁罰基準表之規
    定，應對該駕駛人處以6萬元罰鍰，並吊銷其駕駛執照，且3
    年內不得考領駕駛執照。
二、本件異議人即受處分人甲○○於民國97年3月21日凌晨4時56
    分許，因酒後駕駛駕駛車號5777-KJ 號自小客車（下稱系爭
    自小客車），在花蓮縣花蓮市○○○○○街與二十五街口為
    警攔檢，因拒絕接受酒精濃度測試之檢定，經花蓮縣警察局
    花蓮分局警員開單舉發，案移原處分機關後，認異議人上開
    違規事實明確，依道路交通管理處罰條例第35條4 項、第67
    條第2項之規定，裁處異議人6萬元之罰鍰，並吊銷駕駛執照
    及3年內不得考領駕駛執照。
三、聲明異議意旨略以：異議人係於97年3月22日凌晨4時45分許
    遭舉發，並非於97年3月21日凌晨4時46分許，裁決書記載之
    違規時間有誤，且異議人當日並未駕系爭自小客車，而係由
    異議人之友人乙○○駕駛系爭自小客車載異議人回家，車輛
    停在花蓮縣花蓮市○○○○○街71號旁停車場後，乙○○即
    自行離去，異議人欲入家門之際發現家門鑰匙放在車上，要
    回車上尋找鑰匙之際，恰巧為警員發現，誤會異議人剛駕車
    完畢，因警員並未要求異議人實施酒精濃度測試，異議人自
    無拒絕測試之行為，且本件並無照片、攝影等客觀證物足以
    認定異議人有違規事實，自不得憑員警違反經驗法則之指述
    認定異議人有違規事實，是原處分確有違誤，爰依法聲明異
    議，請求撤銷原裁決，並為異議人不罰之諭知云云。
四、經查：
（一）本件異議人於上開時、地駕駛系爭自小客車為花蓮縣警察
      局花蓮分局員警攔檢，發現異議人散發濃厚酒味，因異議
      人拒絕接受酒精濃度測試，經員警以異議人違反道路交通
      管理處罰條例第35條第4 項之規定當場開單舉發，並將其
      駕駛之系爭自小客車移置保管之事實，有上開舉發違反道
      路交通管理事件通知單影本1 紙、花蓮縣警察局花蓮分局
      97年5月2 日花市警交字第0970007713號函影本1份、花蓮
      縣警察局執行交通違規移置保管車輛收據影本1 紙、酒精
      濃度測試紀錄表影本3 紙等在卷可稽，並據證人即舉發本
      件違規事件之警員丙○○到庭證述：伊和另一位警員於97
      年3月21日執行4時到6 時之巡邏勤務，伊在明廉國小後門
      簽完巡邏箱後，發現有一個人腳步蹣跚走向一部黑色自小
      客車，該自小客車停在停車場，他開車門上車，我們回頭
      看到他上車發動引擎，開往國富二十三街跟二十五街口，
      我們在二十五街口將他攔下，因懷疑異議人酒駕，而請異
      議人下車，異議人下車後，異議人除出示駕照、行照外，
      另出示民防識別證，自稱是新城分局的義警民防，希望通
      融不要舉發，伊請異議人配合，並同意異議人到派出所喝
      水後接受酒測，但異議人拒絕，伊即打電話回派出所，請
      待命警員林志耀送酒測器到現場，異議人還是拒絕接受酒
      測，並直接走進家中，伊在屋外喊叫異議人出來接受酒測
      並攝影存證，再通知拖吊單位把車移置到保管場等語（見
      本院交聲更卷第13頁）明確，應堪採信。
（二）異議人辯稱本件並無照片、攝影等客觀證物足以認定異議
      人有違規事實云云，然異議人自停車場走到系爭自小客車
      旁，坐上駕駛座駕車，於回家途中為警發現後，經警尾隨
      攔停之過程，均有證人丙○○提出當時監視器攝影之光碟
      及攔檢過程拍攝之照片等附卷可證，而本院當庭勘驗該監
      視器攝影光碟結果，第1段檔案：4時17分29秒時，停車場
      出現一位穿白色上衣、深色褲子之男子走向黑色自小客車
      ，在4時17分54秒打開車門，17分57秒走進車門；第2段檔
      案：4時18分45秒時，畫面出現一台黑色自小客車，4時18
      分51秒警車從右側交岔路口出現，並跟隨在該自小客車後
      面（見本院交聲更卷第17頁），異議人對該勘驗結果並無
      意見，僅表示系爭自小客車後來不知給誰開走云云，然觀
      以警員在攔檢時所拍攝之照片，異議人當時係穿白色上衣
      、深色褲子，此與監視畫面出現男子所穿衣著均相同，另
      系爭自小客車之車身顏色亦為黑色，足見該監視器所拍攝
      之畫面確為異議人當時駕駛系爭自小客車之情況，異議人
      辯稱當時並無開車且無照片、攝影等客觀證物足以認定異
      議人有違規事實云云，不足為採。
（三）至異議人辯稱97年3 月22日凌晨係由友人乙○○駕駛系爭
      自小客車載伊回家，並提出乙○○出具之證明書1 紙為證
      ，雖證人乙○○庭到庭證稱：伊曾於97年3月22日凌晨2時
      許與異議人一起在「天天釣蝦場」喝酒到凌晨4 時許，後
      來伊和一名綽號「雪莉」之女子駕駛系爭自小客車載異議
      人回家云云（見本院交聲更卷第14頁、第15頁），然異議
      人確係於97年3月21日凌晨4時56分許，因酒後駕車拒絕酒
      測而為警開單舉發之事實，已如前所述，且舉發本件違規
      事件之警員丙○○係於97年3月21日執行4時至6 時之巡邏
      勤務，同年月22日4時至6時之勤務係由警員郭國興、馮郁
      惠執行，此有證人丙○○提出自強派出所勤務分配表2 紙
      （見本院交聲更卷第22頁、第23頁）附卷可證，是證人丙
      ○○不可能在22日凌晨4時至6時之間舉發異議人上開違規
      行為，又證人丙○○依據道路交通管理處罰條例第35條第
      4 項之規定，將系爭自小客車移置保管時所開立收據之日
      期亦為97年3 月21日，有花蓮縣警察局執行交通違規移置
      保管車輛收據影本1 紙在卷可參，則證人乙○○雖證稱其
      於97年3 月22日曾駕駛系爭自小客車載異議人回家，然此
      與異議人拒絕酒測遭舉發之日期不同，且證人乙○○證稱
      其當天係穿咖啡色短褲及T恤（見本院交聲更卷第16 頁）
      ，此與監視器所拍攝駕車男子所穿之衣著顯然不同，亦足
      證當時駕駛系爭自小客車之男子並非證人乙○○，另證人
      乙○○證稱其當時有將車停在停車格上（見本院交聲更卷
      第16頁），然據當時警員在攔檢後所拍攝照片所示，系爭
      自小客車並未停在停車格上，是證人乙○○之上開證述均
      不足以證明其駕駛系爭自小客車載異議人回家之日期，與
      異議人為警攔檢拒絕酒測之日期係相同，足見證人乙○○
      之證述不足為異議人有利之證據。
（四）又異議人自承其當時確有飲酒，惟辯稱：證人丙○○當時
      看到伊到車上拿東西，伊主動出示駕行照，證人並沒有要
      求伊酒測，只是叫伊去派出所喝茶，伊不認識證人，證人
      也沒有拿酒測器云云，然證人丙○○既懷疑異議人酒駕而
      將異議人攔停檢查，豈有不要求異議人接受酒測之理，且
      證人丙○○與異議人並不認識，亦不可能將異議人攔下叫
      伊去派出所喝茶，異議人上開辯解，顯乖違常理。衡情證
      人丙○○與異議人素不相識，亦無仇怨，且係依法執行勤
      務之公務員，復到庭具結為以上之證述，自無設詞誣陷致
      身觸偽證重罪之必要，況按交通警員掣單舉發違反道路交
      通管理處罰條例所列之違規事實，本質上為行政處分，係
      公務員基於職務上權力，依法就特定之具體事件所為具公
      法上效果之單方行政行為，基於公務員為公法上行為具有
      公信力之原則，該行政處分當可被推定為真正，其據以依
      法處分之事實認定亦為正確無誤。此外，本院亦查無證據
      足資證明證人丙○○有捏造事實違法取締之情事，則執勤
      警員本其維護交通秩序、安全職責所為之舉發，自應受到
      合法、正確之推定，足認異議人確有上開違規之事實甚明
      ，其所辯無非圖卸之詞，洵無可採。
五、綜上所述，本件異議人確有在前揭時、地因酒後駕車，拒絕
    接受酒精濃度測試之違規行為，則原處分機關依據道路交通
    管理處罰條例第35條第4項前段、第67條第2項之規定，對異
    議人處以6萬元罰鍰，並吊銷其駕駛執照，且3年內不得考領
    駕駛執照，核無違誤，本件異議人之異議為無理由，應予駁
    回。
據上論斷，應依道路交通案件處理辦法第19條，裁定如主文。
中    華    民    國    97    年    9     月    5     日
                        交通法庭      法  官  許乃文
上列正本證明與原本無異。
如對本裁定不服，應於送達後5日內，向本院提出抗告狀（應抄
附繕本）。
中    華    民    國    97    年    9     月    8     日
                                      書記官


司法院資訊處製作；財團法人民間司法改革基金會備份。
